【裁判字號】    99,桃簡,564
【裁判日期】    990611
【裁判案由】    竊盜
【裁判全文】
臺灣桃園地方法院刑事裁定             99年度桃簡字第564號
聲  請  人  臺灣桃園地方法院檢察署檢察官
被      告  甲○○冒用乙○○.
上列被告因竊盜案件，經檢察官聲請以簡易判決處刑（98年度偵
字第25356 號），本院於中華民國99年3 月15日所為刑事簡易判
決之原本及於99年3 月18日所為刑事簡易判決之正本，茲發現有
誤，經檢察官聲請裁定更正（99年度執聲字第1262號），本院裁
定更正如下：
    主  文
原判決之原本及其正本暨所引用之臺灣桃園地方法院檢察署98年
度偵字第25356 號聲請簡易判決處刑書當事人欄關於被告「乙○
○、男、34歲（民國○○年○ 月○○日生）、身分證統一編號：
Ｚ000000000號、住高雄縣路竹鄉○○村○○路2 巷24號」之記載
，均應更正為「甲○○、男、28歲（民國○○年○ 月○○日生）、身
分證統一編號：Ｚ000000000號、住彰化縣芳苑鄉○○村○○路○
段373 號」；又前揭判決之原本及其正本暨所引用之簡易判決處
刑書內文關於被告姓名「乙○○」之記載，均應更正為「甲○○
」。
    理  由
一、按刑事判決文字，顯係誤寫，而不影響於全案情節與判決之
    本旨者，得參照民事訴訟法第232 條，依刑事訴訟法第199
    條（即現行刑事訴訟法第220 條），原審法院得以裁定更正
    之，業經司法院大法官會議釋字第43號解釋在案。
二、次按「刑事訴訟法第二百六十六條規定起訴之效力不及於檢
    察官所指被告以外之人，即所謂起訴對人之效力。而同法第
    二百六十四條第二項第一款規定起訴書應記載被告之姓名、
    性別等資料或其他足資辨別之特徵，係為確定刑罰權對象之
    用，其起訴之對象為被告其『人』，而非僅在其『姓名』，
    故如檢察官係對某甲實施偵查，如認其有犯罪嫌疑並對之提
    起公訴，雖誤以乙名起訴，僅姓名錯誤，其起訴所指被告之
    人（即應接受審判之人）應為某甲而非某乙，法院於審理時
    ，若已查明係冒用乙之名義犯罪，即應以甲為其審判對象，
    僅逕將判決書當事人欄之姓名更正為甲，並註明其係冒用某
    乙姓名，方稱適法」，此有最高法院87年度台非字第81號、
    91年度臺上字第2221號判決足稽。若真正之犯罪行為人為某
    甲，偵查機關（含司法警察及檢察官）亦係對某甲實施逮捕
    、偵查等一連串偵查作為，嗣檢察官並認某甲有犯罪嫌疑而
    對之提起公訴或聲請簡易判決處刑，雖檢察官誤以某乙之名
    起訴或聲請簡易判決處刑，而將某乙之姓名記載在起訴書或
    聲請簡易判決處刑書上，然此僅係姓名錯誤而已，檢察官起
    訴或聲請簡易判決所指被告之人（即應接受審判之人）仍應
    為某甲而非某乙，縱法院於日後之判決書上記載某乙為被告
    ，此時法院審判或為簡易判決之對象仍為某甲，法院應將當
    事人欄位之被告以裁定更正之，先予敘明。
三、查本件係被告甲○○有本院99年度桃簡字第264 號判決暨其
    所引用檢察官聲請簡易判決處刑書所載之竊盜犯行。詎被告
    甲○○為掩飾身分，遭警逮捕後，於警察局製作調查筆錄時
    自稱為「乙○○」，並於警察局第1 次調查筆錄、口卡片各
    1 份等文件簽署「乙○○」之署押，而臺灣桃園地方法院檢
    察署檢察官亦以該自稱為「乙○○之人（實係甲○○）在警
    詢所為之自白，綜合卷內之其他證據，認為該自稱為「乙○
    ○」之人所為自白與事實相符，而以「乙○○」之名將該行
    為人向本院聲請簡易判決處刑，本院受理後，於99年3 月15
    日以「乙○○」之名對該行為人逕為簡易判決處刑並經判決
    確定。嗣經桃園縣政府警察局大園分局員警將其所逮捕該名
    自稱為「乙○○」之人在警局製作之指紋卡上按捺之指紋，
    送內政部警政署刑事警察局鑑定結果：「貴分局傳送乙○○
    犯罪嫌疑人之指紋卡，經電腦比對確認結果與本局檔存甲○
    ○犯罪嫌疑人文卡之十指紋相同，但年籍資料不符，疑有冒
    名之嫌，請依法查處惠復。」，此有該局98年11月12日刑紋
    字第0980158553號函文1 份在卷可稽，再經臺灣桃園地方法
    院檢察署檢察官訊問被告甲○○後，被告對於上開冒用「乙
    ○○」姓名之犯行亦坦承不諱，此亦有臺灣桃園地方法院檢
    察署99年度偵字第6045號偵卷內99年5 月25日訊問筆錄1 份
    附卷為憑，是本件確非乙○○所為，而係遭被告胡展原在警
    詢時冒用「乙○○」之名製作調查筆錄等情，應堪認定。
四、是本件檢察官聲請簡易判決處刑書上誤載被告胡展原之姓名
    年籍為遭冒名之「乙○○」，然揆諸前揭說明，此僅係姓名
    年籍之誤繕，檢察官在本件聲請簡易判決書所指之真正被告
    （即應接受審判之人）仍應為「胡展原」，本院就檢察官聲
    請簡易判決處刑所為刑事簡易判決之原本及正本所指之真正
    被告亦應為「胡展原」，則本件原刑事簡易判決之原本及其
    正本暨所引用之臺灣桃園地方法院檢察署98年度偵字第
    25356 號聲請簡易判決處刑書當事人欄關於被告「乙○○、
    男、34歲（民國○○年○ 月○○日生）、身分證統一編號：
    Ｚ000000000號、住高雄縣路竹鄉○○村○○路2 巷24號」之
    記載，係屬誤繕，均應予更正為「甲○○、男、28歲（民國
    ○○年○ 月○○日生）、身分證統一編號：Ｚ000000000號、住彰
    化縣芳苑鄉○○村○○路○段373 號」；又前揭判決之原本
    及其正本暨所引用之簡易判決處刑書內文關於被告姓名「乙
    ○○」之記載，亦屬誤繕，均應予更正為「胡展原」。
五、據上論斷，應依刑事訴訟法第220 條，裁定如主文。
中    華    民    國    99    年    6     月    11    日
                    刑事第二庭法官張詠惠
以上正本證明與原本無異。
如不服本裁定，應於裁定送達後5 日內向本院提出抗告狀。
                              書記官  陳雅婷
中    華    民    國    99    年    6     月    14    日

司法院資訊處製作；財團法人民間司法改革基金會備份。
